臺灣高雄地方法院民事判決　九十年勞訴字第十五號
　　原　　　告　甲○○○○○○.
　　訴訟代理人　黃振銘　　　律師
　　被 　　告　 中國晚報社股份有限公司
　　法定代理人　乙○○
右當事人間，請求損害賠償事件，本院判決如左：
    主    文
原告之訴及假執行之聲請均駁回。
訴訟費用由原告負擔。
    事實及理由
一、原告主張：
  (一)緣被告中國晚報社股份有限公司於民國八十三年間，在高雄地區發行「中國晚報
    」，由丙○○擔任該報社長，實際負責執行該晚報社一切事務，聘請原告自民國
    八十三年五月廿六日起擔任該報採訪主任，有人事通報影本一紙可憑，每月薪資
    為五萬元。
  (二)按依勞工保險條例第六條第三項規定，僱用五人以上之新聞、文化、公益及合作
    事業之員工，應以其雇主或所屬團體或所屬機構為投保單位，全部參加勞工保險
    為被保人；第七十二條規定，投保單位不依本條例之規定辦理投保手續者，按自
    僱用之日起，至參加保險之日止應負擔之保險費金額，處以二倍罰鍰，勞工因此
    所受之損失，並應由投保單位依本條例規定之給付標準賠償之。
  (三)原告一直不知道被告未曾為原告辦理勞工保險，直到八十（應為八十四）年三月
    十一日，原告因中風於國軍八○二總醫院附設民眾診療處就醫，同年三月廿七日
    出院後，要依法申請勞保給付時被拒，原告始知被告未曾為原告加保之事實。從
    而，依前揭法律規定，被告應負左損害賠償責任：被告在原告任職期間未依法
    辦理勞保加保，致原告中風無法請領勞保傷病給付，被告應賠償原告無法請領勞
    保傷病給付之損失計新台幣（下同）二十五萬二千元。其計算標準：勞工保險條
    例第三十五條，普通傷害補助費及普通疾病補助費，均按被保險人平均每月投保
    薪資半數發給，每半個月給付一次，以半年為限，但傷病事故前參加保險之年資
    合計已滿一年者，增加給付六個月之規定標準計，原告原已有勞保投保年資超過
    一年以上，若未因被告未依法替原告加保，則原告於中風後依法可請領十二個月
    基數之勞保傷病給付（月投保薪資四萬二千元半數為二萬一千元，乘以十二個基
    數為二十五萬二千元）。原告在中風後造成三等殘，依照勞工保險條例第五十
    三條規定，被保險人因普通傷害或罹患普通疾病，經治療終止後，如身體遺存障
    害，適合殘廢給付標準表規定之項目，並經保險人自設或特約醫院診斷為永久殘
    廢者，得按其平均月投保薪資，依同表規定之廢等級給付標準，一次請領殘廢補
    助費，參照勞工保險殘廢給付標準表所示，三等殘給付標標八四○日工資補助費
    ，原告平均月投保薪資為四萬二千元，平均每日投保工資為一千四百元，殘廢給
    付八四○日總額應為一百一十七萬六千元。被告於十月間未經預告歇業，原告
    十月份薪資無處領取求告無門，被告涉嫌違反勞動基準法第十六條，雇主依第十
    一條或第十三條但書規定，終止勞工契約者，其預告期間依左列各款之規定，及
    第十七條雇主依前條終止勞動契約者，應依左列規定發給勞工資遣費等規定，被
    告涉嫌違反前開規定，歇業未預告，也未發給資遣費，更且積欠原告八十三年十
    月份工資，被告應依勞動基準法第十六條第一款規定，給付原告十日之預告工資
    一萬四千元、暨依勞動基準法第十七條第二款規定發給一個月資遣費五萬元、及
    補發積欠之八十三年十月份薪資五萬元，合計十一萬四千元。原告因被告未依
    法辦理勞工保險，其牽連因果關係致原告中風後無法請領勞保之傷病及殘廢給付
    ，原告陸續住院共為五十三天，家人張羅醫藥費用及原告精神負擔損害，暨本案
    經原告申請高雄市總工會及高雄市府勞工局三度調解，被告一直未出席，並且否
    認其事，致令原告名譽、精神倍受打擊及損害，被告應給付原告二十萬元精神損
    害賠償金。
  (四)綜上，被告共應給付原告一百九十五萬五千元及自本起訴狀繕本送達被告翌日起
    至清償日止，按年息百分之伍計算之利息。又原告願供擔保，請准宣告假執行。
  (五)另，追加中國晚報社社長丙○○為被告，請求其如數負連帶給付責任。
二、程序事項：
    按訴狀送達後，原告不得將原訴變更或追加他訴，但經被告同意者不在此限，民
    事訴訟法第二百五十五條第一項第一款定有明文。本件原告於訴訟繫屬約一年後
    ，以被告之社長為丙○○，其係實際負責執行該社之一切事務，聘請原告擔任採
    訪主任為由，追加其為被告，既為丙○○多次具狀陳述反對在卷，則原告追加部
    分為不合法，自不應准許，合先敘明。
三、實體判斷：本件原告之訴顯無理由，得不經言詞辯論駁回之。
  (一)按本件原告起訴主張其於八十三年五月二十六日受聘於被告公司，因被告未依法
    為其辦理勞工保險，致其於八十四年三月間受傷而未能請領勞保給付為由，依民
    法侵權行為規定，請求被告負損害賠償責任等情，雖舉出「人事通報單」及「扣
    繳憑單」各一件（見起訴狀證一、二）證明其確係受僱於被告公司，擔任報社採
    訪主任一職。然觀前者整張內容之記載，諸多如發文日期、文號、正本收受者、
    副本收受者、生效日期、及新任職稱、姓名等部分均是手寫的，與外界所熟悉之
    一般公司的人事派令比較，大多均為打字體，在外觀形式上大不相同，已生疑義
    ；加以並無任何公司章及負責人章蓋用其上，僅於右下角有打字之字體「社長」
    二字，下面加上「丙○○」三字條戳，作為具名發文之代表，核與民事訴訟法第
    三百五十八條第一項規定「私文書經本人或其代理人簽名、蓋章或按指印或有法
    院或公證人之認證者，推定為真正。」所謂之私文書，亦屬有間；而更離譜的是
    ，其發文字號為：亞榮人字第三三一號（手抄），對照被告公司之稱謂「中國
    晚報社股份有限公司」，兩者毫無關連，一望即明。因之，就前者文書之整體形
    式而言，確有明顯瑕疵而難具證據能力；而後者所蓋用之統一發票專用章，扣繳
    義務人卻是良亞貿企業有限公司，顯非被告公司，從而原告舉此二文件，均顯然
    不能證明其受僱於被告之事實為真，已無待多論。
  (二)如前述，因原告究竟受聘於何人一事，於本件訴訟繫屬長達一年多之期間，原告
    始終不能證明；而本院依民事訴訟法第二百八十八條規定「法院不能依當事人聲
    明之證據而得心證，為發現真實認為必要時，得依職權調查證據。」進而多次通
    知被告公司及證人賴振榮到場陳述，亦均未果，業已盡查證之能事，特予敘明。
  (三)至於原告所舉證人吳文隆、王勁傑等二人，雖一致證稱係丙○○僱用原告擔任被
    告公司之採訪主任一職等語，然一則從變更登記事項卡所載董事名單來看，不能
    證明丙○○係被告公司之代表人，自與被告公司無涉；二來亦與原告所主張受聘
    之職務係報社採訪主任一職，理當受僱於一法人而非私人之事理有違，均難採信
    。
四、結論
    綜上所述，本件原告對丙○○提追加之訴部分，因程序上未獲同意，於法不合；
    而其主張受聘於被告之事實，亦不能證明，而從而依原告所訴之事實，要被告負
    損害賠償責任，在法律上自顯無理由，準照民事訴訟法第二百四十九條第二項規
    定，自得不經言詞辯論，逕以判決駁回之；至其假執行之聲請，因訴之駁回而失
    所依附，亦不准許。
五、本件原告之訴，為顯無理由，依民事訴訟法第七十八條、第二百四十九條第二項
    規定，判決如主文。
中　　　華　　　民　　　國　　九十一　　年　　 十一　　 月　　 十四　　 日
                                          臺灣高雄地法院民事庭
~B法　　　官　藍家慶
右為正本係照原本作成。
如對本判決上訴，須於判決送達後廿日內向本院提出上訴狀。
中　　　華　　　民　　　國　　九十一　　年　　 十一　　 月　　 十四　　 日
~B法院書記官　李冠毅
